【裁判字號】    89,交訴,28
【裁判日期】    890830
【裁判案由】    過失致死
【裁判全文】
臺灣基隆地方法院刑事判決                          八十九年度交訴字第二八號
    公  訴  人  臺灣基隆地方法院檢察署檢察官
    被      告  乙○○
右列被告因過失致死案件，經檢察官提起公訴（八十八年度偵字第六九六Ｏ號），本
院判決如左︰
    主  文
乙○○因過失致人於死，處有期徒刑肆月，如易科罰金，以佰元折算壹日。
    事  實
一、乙○○於民國（下同）八十八年十月二十九日上午八時五十五分許，駕駛車牌號
    碼ＹＫ--Ｏ三一三號自用小貨車，沿基隆市○○路內側車道由南往北方向行駛，
    途經基隆市○○路十五號前，原應注意汽車行駛時，駕駛人應注意車前狀況，隨
    時採取必要之安全措施，且當時係晴天、日間、路面乾燥、無缺陷、無障礙物、
    視距良好，客觀上並無不能注意之情事，詎乙○○竟疏未注意車前狀況，致其所
    駕駛之自用小貨車右前方車頭部位撞及亦疏未注意遵守交通安全規則行走人行天
    橋而貿然由東往西穿越南榮路之行人許文騫，許文騫因而倒地受有頭部外傷併蜘
    蛛網膜下出血、上齒齦流血及右膝擦傷等傷害。肇事後，乙○○立即電請救護車
    將李文騫送醫救治，其並留在車禍現場向到場處理之員警自首肇事經過。許文騫
    經送醫急救後，仍不幸延至八十九年一月二十三日因敗血症引起全身器官衰竭死
    亡。
二、案經乙○○自首暨許文騫之子許健雄訴由基隆市警察局第一分局報請臺灣基隆地
    方法院檢察署檢察官偵查起訴。
    理  由
一、訊據被告乙○○，對於右揭時地駕車與被害人許文騫發生車禍之事實固坦承不諱
    ，然矢口否認有何過失致死犯行，並辯稱：伊當時行駛於內側車道，時速約二、
    三十公里，內側車道之車流順暢，外側車道之車流則走走停停，被害人從外側車
    道走走停停的車陣中走出來，伊看見被害人身影時，立即煞車停住，並非伊之車
    子去撞被害人，係被害人自己來撞擋風玻璃，且車禍發生後，被害人全身並無外
    傷，意識甚為清醒，被害人之死亡結果係肇因於其自身所患之高血壓及老人病所
    引起之病變，伊並無過失云云。惟查，右揭事實，業經告訴人甲○○到庭指訴甚
    詳，並有道路交通事故調查報告表一份、現場照片六張、診斷證明書三張及死亡
    證明書一份在卷可稽，被告雖辯稱伊所駕駛之自用小貨車未撞及被害人，係被害
    人自行來撞伊之擋風玻璃云云，然由車禍現場所拍攝之自用小貨車受損照片觀之
    ，該自用小貨車前擋風玻璃右下方已呈蜘蛛網狀裂痕，顯見碰撞之際所產生之撞
    擊力非小，被告若如其言已將自用小貨車完全煞停住，則被害人怎可能違乎常情
    於向前行走橫越馬路之際猶能朝左側用力猛撞自用小貨車之擋風玻璃且力道足致
    擋風玻璃產生蜘蛛網狀裂痕？被告此項辯解極不合理，不足採信。又被害人所受
    之傷害係外傷所致，其因腦部外傷併蜘蛛網膜下出血，於八十八年十月二十九日
    經急診入財團法人長庚紀念醫院基隆分院，其後因腦部病情惡化，呼吸衰竭無法
    恢復，八十八年十一月十一日接受氣管造廔術，八十八年十二月十三日併發腦室
    積水開刀治療，其後併發尿路感染，經藥物控制後穩定，八十九年一月二十日轉
    往行政院衛生署基隆醫院治療，迄八十九年一月二十三日因敗血症引起全身器官
    衰竭死亡，有財團法人長庚紀念醫院基隆分院八九長庚院基字第ＯＯ四五號函及
    八十九年一月二十四日所出具之診斷證明書在卷可參，再者，被害人所患敗血症
    之成因為(1)肺炎(2)泌尿道感染，肺炎與被害人有糖尿病控制不良及因車禍後意識
    喪失併呼吸衰竭、呼吸器依賴及長期臥床皆有關連性，有行政院衛生署基隆醫院
    八十九年七月十九日八九基醫病字第三六八一號函在卷可稽，足認被害人確係因
    被告之過失導致受傷死亡，被告辯稱被害人之死亡結果與本件車禍毫無關聯云云
    ，顯係卸責之詞，不足採信。
二、按汽車行駛時，駕駛人應注意車前狀況，隨時採取必要之安全措施，道路交通安
    全規則第九十四條第三項定有明文。被告駕車自應注意上述道路交通安全規則之
    規定謹慎駕駛，且當時被告並無不能注意之情事，詎被告竟疏未注意車前狀況以
    致撞及被害人，被告之行為顯有過失，雖被害人亦疏未注意交通安全規則行走人
    行天橋而貿然由東往西穿越南榮路，同樣與有過失，惟被告並不能因此卸免其過
    失之責。又被害人確因本件車禍死亡，已如前述，則被告之過失行為與被害人之
    死亡結果顯具有相當因果關係。本件事證已臻明確，被告犯行洵堪認定。
三、被告駕車過失肇事，致被害人死亡，核其所為係犯刑法第二百七十六條第一項之
    過失致人於死罪。查被告於肇事後，於有偵查犯罪職權之機關尚不知何人為肇事
    者前，即主動向到場處理之員警陳述肇事經過並接受裁判等情，業經證人丙○○
    （基隆市警察局交通隊警員）到庭結證屬實，核與自首條件相符，應依法減輕其
    刑。爰審酌被告並無不良素行，本次因一時疏失致被害人死亡，惟被害人亦與有
    過失，雙方過失程度之輕重比例約各佔百分之五十，肇事後被害人家屬已領取汽
    車強制責任保險金新台幣一百二十萬元，及其犯罪後態度等一切情狀，量處如主
    文所示之刑，並諭知易科罰金之折算標準。
據上論斷，應依刑事訴法第二百九十九條第一項前段，刑法第二百七十六條第一項、
第四十一條、第六十二條前段，罰金罰鍰提高標準條例第一條前段、第二條，判決如
主文。
本案經檢察官周啟勇到庭執行職務。
中      華      民      國    八十九    年      八      月     三十     日
                                    臺灣基隆地方法院交通法庭
                                        法  官  蔡佳玲
右正本證明與原本無異。
如不服本判決，應於判決送達後十日內向本院提出上訴狀( 應附繕本 )，上訴於臺灣
高等法院。
                                        書記官   湯惠芳
中      華      民      國    八十九    年      九      月      一      日
附論罪科刑依據之法條：
刑法第二百七十六條第一項
因過失致人於死者，處二年以下有期徒刑、拘役或二千元下以罰金。


司法院資訊處製作；財團法人民間司法改革基金會備份。
